【裁判字號】    90,自,67
【裁判日期】    901227
【裁判案由】    詐欺
【裁判全文】
高雄地方法院刑事判決                              九十年度自字第六七號
    自  訴  人     乙○○
    被      告     甲○○
右列被告因詐欺案件，經自訴人提起自訴（九十年度自字第六七號），本院判決如左
：
    主  文
甲○○無罪。
    理  由
一、自訴意旨略以：自訴人乙○○因參加高雄市國際獅子會社團之故而與被告甲○○
    相識，民國（下同）八十九年二月初，被告以伊從事廣電傳媒之背景，向自訴人
    諉稱伊已獲得兩家有線電視台採用，並已簽訂契約，正籌備拍攝「唐伯虎點秋香
    」之八點檔爆笑連續劇，因而急需自訴人投資資金新台幣（下同）三百萬元，是
    自訴人於同年月十八日交付一百萬元（開立兩張支票，票號分別為：ＡＭ000
    0000號、ＡＭ0000000號，付款銀行皆為臺灣銀行，面額皆為五十萬
   元）予被告，被告亦允諾一個月後（即同年三月十七日），伊可將該劇之片頭及
    片尾音樂賣給案外人高峰，即可還清上開款項及利息，然屆期，被告卻未依約還
    款。同年四月間被告來電稱因高峰不付款，伊需再延緩還款期限一個月，然約定
    期限過後，被告並未親自來電，委由丙○○（即丁○○）電話告知已獲一張支票
    ，可在一個月後還錢，自訴人亦允諾延緩還款期限。然被告卻自此未再與自訴人
    聯絡，而係自訴人於同年十二月底，在台北尋獲高峰，始知高峰並無與被告買賣
    片頭片尾曲之計畫，自訴人始知被騙，因認被告涉有刑法第三百三十九條第一項
    詐欺取財罪嫌云云。
二、按犯罪事實應依證據認定之，無證據不得推定其犯罪事實。又不能證明被告犯罪
    者，應諭知無罪之判決，刑事訴訟法第一百五十四條、第三百零一條第一項分別
    定有明文。又按刑法第三百三十九條第一項詐欺取財罪之成立，須行為人主觀上
    有為自己或第三人不法所有之意圖，客觀上係以詐術使人將本人或第三人之物交
    付為要件，若行為人無不法所有之意圖，或未使用詐術，自難遽以該罪相繩。訊
    據被告甲○○固不否認曾於八十九年二月十八日，到自訴人經營位於高雄市○○
    區○○路三一五號十八樓之三之安記營造有限公司，向自訴人借款一百萬元拍攝
    電視劇情事，惟堅決否認有何詐欺取財犯行，辯稱：伊是電視製作人，當初向自
    訴人借款是為拍攝八點檔連續劇「唐伯虎點秋香」，伊有將前開款項交給導演戊○○，但因戊○○將款項取走後即避不見面，伊才與自訴人商量延緩還款期限。
    八十八年、八十九年間伊因房屋被查封拍賣，經濟情況不好，可是當時並沒有對
    外舉債，當時伊是電視製作人及媒體主持人，而伊向自訴人借款時，平均收入約
    有八到十萬元，後因為經濟不景氣，且欠銀行貸款，才無法償還借款予自訴人。
    伊當初有二個還款方式，即如果戊○○不拍戲，就把借款還自訴人，如果拍戲就
    把高峰的款項還自訴人，伊並無自訴人指訴之詐欺取財犯行等語。經查：
（一）被告於本件借款之前，曾因土地投資事宜向自訴人借款，自訴人於評估後，認
      無利益，故未允諾，嗣被告再以拍攝電視劇一事向自訴人借款，自訴人始借款
      情事，業據自訴人於本院審理時自陳：「：：：被告土地發生問題，是在向我
      借款之前，因為被告借錢之前，有因該土地的事情來找我幫忙，我是因為該方
      案不可行，所以沒有借錢給她，當時她開賓士車，我也不清楚她的資力，那時
      候還可以在電視螢幕看到她，而且她當時有正當工作，沒有想到她會欠錢不還
      。」等語（見本院九十年六月二十日調查筆錄），核與被告陳稱：因為土地融
      資沒有下來，之前有請自訴人幫忙土地的事，後來自訴人沒有意願投資，且其
      借款當時係在作電視製作人及媒體的主持人，當時收入雖不一定，平均月收入
      有八到十萬元，借款之後，土地才被查封拍賣等語相符，足見自訴人係考量被
      告借款當時尚有正當收入，其經濟狀況並也沒有出現異常情形，且雙方也熟識
      ，基於對被告之信任關係，經過一番評估後，才借款一百萬元予被告投資拍攝
      電視劇。
（二）又被告向自訴人借款之際，確有與案外人戊○○約定拍攝前開連續劇，且將資
      金交付予戊○○等情，已經其提出拍攝連續劇之合約書影本乙份附卷可證，並
      經證人丁○○到庭證稱：「當初有籌拍一部戲，高峰要找資金進來及負責投資
      及負責片頭片尾的歌，後來被告去找自訴人先借資金進來，等高峰找到後再還
      自訴人，後來就跟自訴人借款一百萬元，後來隔一段時間，高峰找不到資金：
      ：：」等語（見九十年六月二十日訊問筆錄），顯見被告確係為拍攝電視劇需
      要資金始向自訴人借款，並未詐騙自訴人。
（三）民事債務人未依債之本質履行給付之情況，在一般社會經驗上原因非一，其因
      不可歸責之事由無法給付、或因對他造主張抗辯而拒絕給付，甚至債之關係成
      立後惡意遲延給付，皆有可能，並非除自始惡意給付之財產犯罪一端，故在別
      無積極證據之情形，亦難違反刑事訴訟法第一百五十四條之規定，以單純債務
      不履行之狀態，推定被告自始有具有犯罪之意圖。本件被告向自訴人借款後，
      曾多次親自或透過證人丁○○向自訴人聯絡請求延緩還款期限等情，除自訴人
      自承在卷外，亦據證人丁○○到庭證述：「被告有託我打電話給自訴人，將資
      金困難的情形告訴自訴人，大概是八十九年五月我打電話給自訴人，我就向他
      說，因為資金有問題，還款時間要暫緩，有跟自訴人說，在三峽拍片通訊不良
      ，至於有否說唱片公司有開一個月的票，我就不確定，我印象中我有打過幾次
      電話給自訴人，但是不確定有幾通，只記得有好幾通」、「（為何被告沒有親
      自打電話？）因為他說不好意思打，所以都請我幫忙打，後來因為我們都在忙
      ，所以被告都沒有請我打。」等語（見本院九十年六月二十日調查筆錄）。是
      倘若被告借款之初即有詐騙自訴人之不法意圖，豈有事後多次主動或透過證人
      丁○○與自訴人聯絡商討清償借款事宜？由此益徵被告確有解決該筆借款之誠
      意，故尚難以其事後未依約定期限還款，即遽認被告借款時即有不法所有之意
      圖。
（四）被告嗣後已與自訴人達成和解，願將所欠款項分期償還自訴人，並為自訴人所
      接受，此有陳報狀及和解書各乙份附卷可按，由此可見，被告自始即無為自己
      不法所有之意圖甚明。是被告辯稱自始無詐欺犯意等語應屬可採。綜上所述，
      被告所為顯與刑法第三百三十九條第一項詐欺取財之構成要件不合，尚難以該
      罪相繩。本件係屬債務不履行之民事糾紛，自應循民事訴訟程序救濟。此外，
      復查無其他積極證據足資證明被告有何施用詐術，使自訴人陷於錯誤而交付財
      物之詐欺犯行，核諸前揭說明，自應由本院為被告無罪之諭知。
三、自訴人經合法傳喚，無正當理由不到庭，爰不待其陳述，經通知檢察官擔當訴訟
    而為判決，附此敘明。
據上論斷，應依刑事訴訟法第三百三十一條第一項後段、第二項、第三百四十三條、
第三百零一條第一項前段，判決如主文。
中      華      民      國      九十     年    十二    月    二十七    日
                                臺灣高雄地方法院刑事第七庭
                                    審判長法  官    黃蕙芳
                                          法  官    何清富
                                          法  官    張茹棻
右正本證明與原本無異。
如不服本判決，應於判決送達後十日內，向本院提出上訴狀。
                                          書記官    李忠霖
中      華      民      國      九十      年    十二    月    二十八    日


司法院資訊處製作；財團法人民間司法改革基金會備份。
